最高法院刑事判決　　　　　　　　　　　　　　　　　八十八年度台上字第五九號
　　上　訴　人　甲○○
右上訴人因傷害致人於死案件，不服台灣高等法院中華民國八十七年十月十五日第二
審判決（八十七年度上訴字第三七四五號，起訴案號：台灣桃園地方法院檢察署八十
六年度偵字第一一四五五號），提起上訴，本院判決如左：
    主  文
上訴駁回。
    理  由
按刑事訴訟法第三百七十七條規定：上訴於第三審法院，非以判決違背法令為理由，
不得為之。是提起第三審上訴，應以原判決違背法令為理由，係屬法定要件。如果上
訴理由狀並未依據卷內訴訟資料，具體指摘原判決不適用何種法則或如何適用不當，
或所指摘原判決違法情事，顯與法律規定得為第三審上訴理由之違法情形，不相適合
時，均應認其上訴為違背法律上之程式，予以駁回。本件上訴人甲○○上訴意旨略稱
：一原判決依憑台灣高等法院檢察署法醫中心（以下簡稱法醫中心）鑑定書，認定被
害人謝騰桂所受之傷，有「左胸腔內二千西西鮮血」。但該鑑定書僅記載謝騰桂胸腔
內有鮮血二百西西，兩不相符。可見原判決認定之事實與其所採用之證據，不相適合
，而有證據上之理由矛盾。二證人葉河家、余奕森、吳德皇、徐文華等均稱：其於上
訴人與謝騰桂互毆後，到達現場察看，未見謝騰桂身體受傷，故未將之送醫云云。且
該證人等每次前往察看時，謝騰桂倒臥之位置均不相同，足證謝某之受傷，應尚有他
人或外力介入所致，其死亡與上訴人傷害行為並無因果關係。此有利於上訴人之證據
，原判決不予採納，又未說明其理由，於法自屬有違。三上訴人僅以塑膠椅毆打謝騰
桂，雖曾持鐵架，但僅是作欲打狀，其實未打下去，原判決徒憑黃宏仁不實之證言，
認定上訴人持鐵架毆打謝騰桂，已有不合；況黃宏仁供稱：「我看見甲○○順手拿起
旁邊的鐵架，就往謝騰桂的頭上砸去，謝騰桂就躺在魚池邊」。原判決理由竟稱：被
害人受傷部位係左胸、腹部，應係如鐵架般硬物始可能造成此類傷害云云。亦有相互
矛盾。四案發後係謝騰桂之妻羅翠霞找人脅迫上訴人之父母出面解決，方不得已賠償
新台幣（下同）一百三十萬元，原審未予詳查，竟據以推測上訴人有傷害致被害人於
死之行為，顯有未盡職權調查之能事。五上訴人實有曲，請求傳訊證人葉河家、管
光源查明真相等語。然查原判決認定上訴人於民國八十六年八月二十一日十三時三十
分（即下午一時三十分）許，在桃園縣中壢市○○○路廢棄之大順魚池旁，因被害人
謝騰桂代其友謝財興向上訴人索取醫藥費五百元之事，而發生爭吵，上訴人竟基於傷
害之犯意，先後持他人棄置該處之塑膠椅及方形鐵架（即四角鐵架）毆打被害人，致
被害人頭部皮下出血三處、脾臟破裂、兩手臂及手腕擦傷、左乳下第四至六根肋骨斷
裂，並因脾臟裂傷，造成出血性休克死亡等事實，業已說明其所憑之證據及其認定之
理由甚詳。且按判決有誤寫、誤算或其他類此之顯然錯誤者，法院得以裁定更正之，
民事訴訟法第二百三十二條第一項定有明文。上開規定，依司法院大法官會議釋字第
四十三號解釋，於刑事訴訟準用之。故縱依法醫中心鑑定書記載：謝騰桂左胸腔內有
鮮血二○○西西，原判決事實將該鮮血數量書為二千西西，惟此顯係筆誤所致，揆諸
前揭說明，原審得以裁定更正之（原審應予更正），尚難遽謂原判決認定之事實與所
採用之證據不相適合，而有證據上之理由矛盾。次查刑事訴訟法第三百十條第二款固
規定：有罪之判決書應說明對於被告有利之證據不採納之理由。惟此所應說明不採納
之理由者，係以有利於被告之證據為限。上訴人在偵審中迭次供認於右開時地毆打被
害人（見偵查卷第四至六頁、第三三頁、第六八頁反面，原審卷第三五頁）。被害人
遭毆打後致頭部皮下出血三處、脾臟破裂、兩手臂及手腕擦傷、左乳下第四至六根肋
骨斷裂，有法醫中心鑑定書在卷可稽（見偵查卷第六一頁）。其中除兩手臂及手腕擦
傷外，餘或係內傷或其傷為頭髮所遮蓋（見相驗卷第三二、三三頁之照片），從外表
觀察難以發現。故證人徐文華雖供稱：因謝騰桂無外傷（指嚴重之外傷），所以未將
之送醫等語（見相驗卷第一二頁、第一審卷第一一一頁反面）。但徐文華既未供稱謝
騰桂無有內傷及頭髮遮蓋處亦未受傷，自難認其供述係有利於上訴人之證據。至於證
人葉河家、余奕森、吳德皇，均僅供稱：伊見被害人倒臥在地上，並未供及被害人究
竟有無受傷，有訊問筆錄可證（見偵查卷第一八頁反面、第二○頁反面、第二六頁反
面）。則該證人等之供述，亦非有利於上訴人之證據。縱原判決未說明其不採納之理
由，尚難謂於法有違。上訴人固又辯稱：被害人之死亡，係因他人或外力介入，與伊
之傷害行為無因果關係等語。惟原判決業已說明：「證人余奕森、黃宏仁、葉河家、
劉顯榮、吳德皇、楊益春等及同案被告徐文華與被告（即上訴人）甲○○本人，自八
十六年八月二十一日十三時三十分許甲○○毆打謝騰桂倒地時起，至同日十八時四十
分許徐文華、黃宏仁發現謝騰桂死亡報警時止，皆先後前往大順魚池，見謝騰桂倒臥
在該魚池附近，均無人看見有他人毆打被害人或被害人起身騎機車，業據上開諸人陳
明。而依卷附之現場照片所示，被害人所騎之機車仍停放在魚池邊，未倒地或發動，
並無騎用之跡象，可見謝騰桂被甲○○毆打倒地後，未另遭他人毆打或起身騎機車而
自行摔倒受傷。又證人等數次發現被害人之倒臥位置不同，應係被害人數次自行起身
行走數步後不支再倒地所致，被告上開辯解，顯非可採」云云（見原判決正本第四頁
第三至一三行）。如何尚謂原判決理由不備﹖再查證據之取捨，法院有自由判斷之權
，苟其取捨未違背經驗法則及論理法則，即難任意指摘其採證違法。證人黃宏仁迭次
證稱：目擊上訴人持方形鐵架毆打被害人（見相驗卷第一○頁反面、偵查卷第二二頁
反面及第七七頁反面、第一審卷第三四頁反面及第六一頁反面）；上訴人亦承認其毆
打被害人時，曾持起方形鐵架（見偵查卷第三二頁反面）；復有方形鐵架一個扣案可
資佐證，何能漫指黃宏仁之證言不實及原判決採證違法﹖黃宏仁不獨供稱：看到上訴
人持方形鐵架砸被害人之頭部，並證稱：上訴人曾持該鐵架打被害人胸部二下（見偵
查卷第二二頁反面、第一審卷第三四頁反面及第六一頁反面）。則原判決理由二之(四)
記載：「被害人係胸部（左乳下）第四、五、六根肋骨斷裂，合併軟組織出血、脾臟
外傷性裂傷、致腹腔內共有一千五百西西鮮血游離，造成出血性休克死亡。其受傷部
位係在胸、腹部，僅憑膠塑椅無法致被害人三根肋骨斷裂，應如鐵架硬物始可造成此
類傷害」云云（見原判決正本第四頁第一五至一八行），與上開黃宏仁之證言，尚無
何矛盾。又查除刑事訴訟法第三百七十九條情形外，訴訟程序雖係違背法令而顯然於
判決無影響者，不得為上訴第三審之理由，同法第三百八十條有明文規定。上訴人所
稱：「案發後被害人之妻羅翠霞找人脅迫上訴人之父母出面解決，方不得已賠償一百
三十萬元而訂立民事上之和解契約書」一節，縱經調查並認係屬實在。但依原判決之
說明，依憑上訴人在偵審中之自白、黃宏仁之供證、檢察官之勘驗筆錄、驗斷書、相
驗屍體證明書、相驗照片（三十七幀）及法醫中心之鑑定書等證據，上訴人傷害被害
人致死之犯行甚為明確，是除去上開和解契約書外，上訴人之犯行仍應為同一認定，
於原判決顯然無有影響，自難仍以該和解契約書之訂立有瑕疵，執為上訴第三審之理
由。末查本院係法律審，除法律有特別規定外，不調查事實。上訴意旨並未依據卷宗
資料具體指明上訴人在原審曾如何請求傳訊證人葉河家及管光源，而原審未為調查。
於上訴本院後方作上開主張，顯非依據卷內訴訟資料上訴第三審之適法理由。綜上所
述，上訴意旨所指摘各點，均與法律規定得為第三審上訴理由之違法情形不相適合，
是其上訴違背法律上之程式，應予駁回。
據上論結，應依刑事訴訟法第三百九十五條前段，判決如主文。
中      華      民      國    八十八    年      一      月     十四     日
                              最高法院刑事第六庭
                                  審判長法官  董  明  霈
                                        法官  丁  錦  清
                                        法官  賴  忠  星
                                        法官  林  茂  雄
                                        法官  王  居  財
      右正本證明與原本無異
                                              書  記  官
中      華      民      國    八十八    年      一      月     十九     日
